【裁判字號】    98,消債更,411
【裁判日期】    990226
【裁判案由】    更生
【裁判全文】
臺灣桃園地方法院民事裁定           98年度消債更字第411號
聲  請  人
即  債務人  甲○○
上列當事人因消費者債務清理事件聲請更生，本院裁定如下：
    主  文
債務人甲○○自中華民國九十九年三月五日十七時起開始更生程
序。
命司法事務官進行本件更生程序。
    理  由
一、按法院開始更生程序之裁定，應載明其年、月、日、時，並
    即時發生效力。法院裁定開始更生或清算程序後，得命司法
    事務官進行更生或清算程序，必要時得選任律師、會計師或
    其他適當之自然人或法人1 人為監督人或管理人。消費者債
    務清理條例第45條第1 項、第16條第1 項分別定有明文。
二、聲請意旨略以：(一)債務人有不能清償債務情事，曾於民國98
    年5 月間向最大債權銀行荷商荷蘭銀行（下稱荷蘭銀行）聲
    請前置性協商不成立。(二)債務人總負債共250 萬元，而債權
    銀行所提出之清償條件每月應清償金額共2 萬1,675 元。又
    債務人與配偶陳駿漢育有一子，以債務人每月收入約3 萬元
    計，扣除生活上必要支出後，已無法清償債權銀行所提出每
    月應清償之本金及利息2 萬1,675 元，是債務人確有不能清
    償債務情事，且其無擔保或無優先權之債務總額未逾1, 20
    0 萬元，復未經法院裁定開始清算程序或宣告破產，爰依法
    請求准予裁定開始更生等語。
三、經查：
  (一)債務人曾與最大債權銀行荷蘭銀行進行前置性協商不成立之
    事實，業據其提出前置協商不成立通知書為證（見本院卷第
    15頁）；另債務人陳報其96年失業，97年度總收入18萬元，
    98年度總收入為33萬元，且其名下並無財產等情，業據其提
    出95年度至96年度財產歸屬清單及所得清償在卷可稽（見本
    院卷第21頁至23頁）；本院復依職權調取債務人上開各年度
    財產所得調件明細在卷供參（見本院卷第56頁至61頁），堪
    信為真正。
  (二)經查，債務人與配偶陳駿漢育有一子陳羿安，有戶籍謄本1
    份在卷可佐（見本院卷第18頁及95頁）。債務人雖稱已與配
    偶陳駿漢分居，然兩人之子陳羿安仍需債務人與配偶共同扶
    養之事實，應堪採認。又陳羿安92年1 月4 日出生，有戶籍
    謄本1 份可考（見本院卷第95頁）；茲以行政院主計處公告
    每人每月最低生活費用9,829 元為衡量標準，惟陳羿安年僅
    7 歲，生活單純，其所需扶養費，參酌社會救助法第4 條第
    2 項之規定，以9,829 元之百分之60認定其最低生活費，並
    由債務人與其配偶各負擔一半。經核計結果，債務人每月家
    庭最低基本開銷至少為1 萬2,778 元【計算式：債務人本人
    9, 829元＋陳羿安生活費（9,829 元×60％÷2 ）=1萬2,77
    8 元，元以下四捨五入，以下同）】。
  (三)又債務人工作地點在台北縣三重市○○街97號，有其工作單
    位即立成造漆有限公司（下稱立成造漆公司）出具之收入切
    結書在卷足憑（見本院卷第93頁）；審酌，債務人名下並無
    房屋，有其財產歸屬清單可證（見本院卷21頁），是其主張
    因工作而需在上班地點附近租賃房屋每月支出租金8,500 元
    之事實，亦堪採信。準此，債務人每月最低生活標準，核計
    至少應為2 萬1,278 元（計算式：1 萬2,778 元生活費用＋
    租金8,500 元）。
  (四)本院審酌，債務人97年全年收入18萬元，98年共33萬元，且
    名下並無財產，已如前述。另債務人係自98年間始到立成造
    漆公司上班每月薪資3 萬元，亦有其提出收入切結書可憑（
    見本院院卷第21頁）；再者，債務人總負債約250 萬元左右
    ，業據最大債權銀行荷蘭銀行於本院審理中陳述明確（見本
    院卷第88頁背面）；又依各銀行提出之分期清償條件，債務
    人每月應清償之本金及利息金額計約2 萬1,675 元，有債務
    人之陳報狀1 份在卷可參（見本院卷第122 頁）；另最大債
    權銀行荷蘭銀行於本院審理中亦陳稱：初估債務人每月要還
    的本金及利息共2 萬8,000 元左右等語（見本院卷第88頁）
    。茲以債務人每月薪資3 萬元計算，無論是扣除每月應清償
    金額2 萬1,675 元或2 萬8,000 元後所餘數額，顯然不足以
    維持其家庭最低生活標準；更遑論債務人可能有其他臨時事
    故所生必要性開銷。
四、綜上所述，堪認本件債務人確有不能清償債務之情事，此外
    ，本件又查無債務人有消費者債務清理條例第6 條第3 項、
    第8條 或第46條各款所定駁回更生聲請之事由存在，則債務
    人聲請更生，應屬有據，並依首揭規定命司法事務官進行本
    件更生程序，爰裁定如主文。
中    華    民    國    99    年    2    月    26     日
                  民事第二庭  法  官  張金柱
本件不得抗告
本裁定已於99年3月5日下午5時公告
以上正本證明與原本無異。
中    華    民    國    99    年    2    月    26     日
                              書記官  陳美宜

司法院資訊處製作；財團法人民間司法改革基金會備份。
